【裁判字號】    98,台上,1160
【裁判日期】    980305
【裁判案由】    違反毒品危害防制條例等罪
【裁判全文】
最高法院刑事判決            九十八年度台上字第一一六０號
上  訴  人  甲○○
                    （另案
            乙○○
上 列 一人
選任辯護人  張智宏律師
上列上訴人等因違反毒品危害防制條例等罪案件，不服台灣高等
法院台中分院中華民國九十七年十二月四日第二審判決（九十七
年度上重訴字第五號，起訴案號：台灣苗栗地方法院檢察署九十
四年度偵字第四四０六號、九十五年度偵字第一六八七號），提
起上訴，本院判決如下：
    主  文
原判決關於甲○○、乙○○部分撤銷，發回台灣高等法院台中分
院。
    理  由
本件原判決認定上訴人甲○○、乙○○有其事實欄所載之犯行，
因而撤銷第一審關於其二人部分之科刑判決，改判仍論處甲○○
共同連續販賣第一級毒品、共同連續販賣第二級毒品、持有第二
級毒品（均累犯）三罪刑；論處乙○○共同連續販賣第一級毒品
、共同連續販賣第二級毒品二罪刑；固非無見。
惟查：(一)、上訴人行為時（即刑法修正前）之連續犯，以連續數
行為而犯同一罪名為成立要件，亦即須有二個以上之犯罪行為，
始能成立連續犯，而此複數之犯罪行為，須於判決內為具體明確
之認定，始足資為適用法律論以連續犯之基礎。原判決事實欄謂
甲○○（綽號洲董）、劉晶妮、乙○○（綽號朱哥）與胡文秀（
綽號阿牛，已判處罪刑確定）及「謝明財」（成年人，綽號「仔
仔」，另由檢警偵辦中）等五人，意圖營利，共同基於販賣第一
級毒品海洛因及第二級毒品甲基安非他命之概括犯意聯絡，自民
國九十四年三月間某日起（三月十日以後）至九十五年三月十六
日止，連續由甲○○或由胡文秀、乙○○及「謝明財」等人分別
向姓名、年籍不詳綽號「阿和」及「阿龍」等成年人，購得數量
不詳之毒品海洛因、甲基安非他命（確實時間及數量不詳），或
由胡文秀匯款至中國大陸，自中國大陸不詳姓名之成年毒販販入
毒品海洛因、甲基安非他命後（無證據證明甲○○、劉晶妮、乙
○○等人與大陸地區毒販間就運送毒品、私運管制物品進口有犯
意聯絡及行為分擔），由甲○○、胡文秀、「謝明財」等人在苗
栗縣苗栗市○○路「協和醫院」附近之租屋處等地分裝後，再由
胡文秀、乙○○、「謝明財」分別將毒品海洛因及甲基安非他命
連續售予謝武雄、謝武榮及姓名、年籍不詳綽號「珍」、「朱」
、「全」、「三」、「強哥」、蕭欣怡、大枝仔、「塞康」等多
數不特定成年人。而劉晶妮則負責毒品交易之聯繫協調工作等情
。論上訴人二人以販賣第一級毒品、販賣第二級毒品之連續犯，
而予以併罰。然對於上訴人等販入海洛因、甲基安非他命之次數
、是否同時販入，販入後出售海洛因、甲基安非他命予謝武雄、
謝武榮及姓名、年籍不詳綽號「珍」、「朱」、「全」、「三」
、「強哥」、蕭欣怡、大枝仔、「塞康」等人之次數及各次販售
之時間、地點、金額、有無同時販賣海洛因、甲基安非他命情事
等具體犯罪事實，未為明確之認定記載，自不足資為適用法律論
以連續犯之基礎，已有可議。實情如何？原審未予調查釐清，遽
為上訴人等不利之判決，亦嫌調查未盡。(二)、原判決認乙○○與
甲○○、劉晶妮、、胡文秀、謝明財等人，對前開販賣海洛因、
甲基安非他命犯行，彼此間有犯意聯絡及行為分擔，均為共同正
犯；理由欄僅說明採秘密證人A1（真實姓名詳卷）於檢察官偵訊
時稱：「（問：乙○○幫甲○○作什麼？）也是幫他賣毒品。（
問：他從何時開始幫他賣毒品？）我不確定，但我知道他有。（
問：謝明財、乙○○及胡文秀通常是在幫甲○○賣安非他命及海
洛因，是否兩種毒品都有？）對啊。」之證詞，並通訊監察譯文
顯示，乙○○確有與甲○○共同商議、聯絡販賣毒品事宜及販賣
毒品與「塞康」之不詳姓名成年人之情事為認定之依據，而泛稱
甲○○、劉晶妮、乙○○與胡文秀、謝明財間，就販賣第一級、
第二級毒品之犯行，有犯意之聯絡及行為之分擔，論以共同正犯
。然對於憑何證據認定乙○○於何時、地向綽號「阿和」、「阿
龍」如何購得海洛因、甲基安非他命；乙○○如何分擔將海洛因
及甲基安非他命售予謝武雄、謝武榮及姓名、年籍不詳綽號「珍
」、「朱」、「全」、「三」、「強哥」、蕭欣怡、大枝仔等人
，而與劉晶妮、胡文秀、謝明財間如何為犯意聯絡及行為分擔，
未詳加調查釐清論述說明，亦嫌速斷及理由欠備。乙○○上訴意
旨指摘原判決關於其本人部分不當；甲○○上訴意旨指摘原判決
關於其販賣第一級、第二級毒品部分不當，尚非全無理由，應認
有撤銷原審關於此等部分判決發回更審之原因。又刑事訴訟法第
三百七十六條各款所列之案件，經第二審判決者，固不得上訴於
第三審法院，惟與併合數罪之一部為非刑事訴訟法第三百七十六
條各款所列各罪之案件一併提起上訴時，經第三審法院認為係實
質上或裁判上一罪，則應認為皆得上訴於第三審法院，而第三審
法院如認其確定事實與適用法令當否不明時，自應一併發回。原
判決論處甲○○持有第二級毒品（大麻）罪刑部分，雖屬刑事訴
訟法第三百七十六條第一款規定不得上訴於第三審法院之案件，
因檢察官原認該部分係觸犯販賣第二級毒品罪，與甲○○前開販
賣第二級毒品成罪部分有連續犯關係，以裁判上一罪起訴，而此
部分與前開甲○○販賣第二級毒品成罪部分，有無實質上一罪或
有裁判上一罪關係之事實與適用法令之當否尚有不明，仍待事實
審調查釐清，依上開說明自應併予發回，附此敘明。
據上論結，應依刑事訴訟法第三百九十七條、第四百零一條，判
決如主文。
中    華    民    國  九十八  年    三    月    五    日
                      最高法院刑事第九庭
                          審判長法官  洪  文  章
                                法官  王  居  財
                                法官  郭  毓  洲
                                法官  黃  梅  月
                                法官  邱  同  印
      本件正本證明與原本無異
                                      書  記  官
中    華    民    國  九十八  年    三    月    九    日
                                                      Ｅ


司法院資訊處製作；財團法人民間司法改革基金會備份。
